---
title: "R Intro für Biotechnologen"
author: "U. Rieger"
output: html_document
---

```{r setup, include=FALSE}
knitr::opts_chunk$set(echo = TRUE)
```

# Laden benötigter Pakete

In diesem Intro werden wir mit dem Paket Biotech arbeiten, dieses installieren wir mit:
```{r , eval = F}
devtools::install_github("https://github.com/Utzi1/Biotech")
```
Installieren müssen wir es nur ein Mal, danach jedoch müssen wir in jedem Skript, in welchem es zum Einsatz kommt, auf seine Existenz verweisen, wir müssen es "laden":
```{r message=FALSE, warning=FALSE, paged.print=FALSE}
library(Biotech)
# Wir laden auch tidverse, dieses Paket enthält eine Menge
# nützlicher Funktionen
library(tidyverse)
```
# Eine Konzentrationsbestimmung

Ihr habt im Labor den Bradfor-Assy durchgeführt und mit Rinderserumalbumin eine Standardreihe aufgenommen, dazu wurden zu jeder Verdünnung vier technische Replikate angefertigt und deren Absorption gemäß der Vorschrift gemessen.
Die Ergebnisse der Messung lauten:
````{r}
Std <- tibble(
  mes.1 = c(0.031,	0.092,	0.191,	0.278,	0.332, 0.363),
  mes.2 = c(0.04, 0.103, 0.201, 0.279, 0.348, 0.36),
  mes.3 = c(0.009, 0.077, 0.166, 0.205, 0.25, 0.397), 
  mes.4 = c(0.007, 0.084, 0.166, 0.205, 0.353, 0.371),
  )
````
Diese fassen wir gleich als tibble zusammen.
Zusätzlich dazu brauchen wir eine Vector, welcher Information über die Konzentration des BSA in den angesetzten Standards (in $\frac{\mu g}{ml}$) bereithält:
```{r}
conc <- seq(
            # die geringste Konzentration
            from = 0,
            # die Höchste Konzentration
            to = 100,
            # die Länge
            length.out = 
                # diese muss der Anzahl der Messungen entsprechen
                length(Std$mes.1)
            )
```
Die Länge (also Anzahl der einzelnen Werte muss der Anzahl der Standards entsprechen) wird über das Argument length.out gesteuert.
Als Nächstes berechnen wir das arithmetische Mittel der technischen Replikate:
```{r}
Std.mean <- rowMeans(Std)
```
Damit haben wir nun alles um ein lineares Modell vom Typ $y = m \cdot x + b$ zu errechnen und zu plotten, dies geht recht leicht:
```{r message=FALSE, warning=FALSE, paged.print=TRUE}
# Berechnen des Modells
LinMod(abs = Std.mean, conc = conc) %>%
  pander::pander()
# Plotten des Modells
plot_regression(abs = Std.mean, conc = conc)
```
Nach dem selben Verfahren wie die Standardreihe wurde auch mit Proben unbekannter Konzentration verfahren, für diese wurden folgende Absorptionswerte gemessen:
```{r message=FALSE, warning=FALSE}
# die gmessenen Werte:
mes.1 <- c(0.185, 0.245, 0.399, 0.429, 0.448, 0.431)
# defineiren des Verdünnunsfaktor
FV <- c(80, 80, 40, 40, 20, 20)
# Hieraus berechnen wir dann direkt die Konzentrationen:
conc.mes <- 
    conc_eval(abs_P = mes.1, abs_std = Std.mean, conc_std = conc)
conc.rea <- 
    conc.mes * FV
print(conc.rea)
```
Bei genauerer Betrachtung fällt auf, dass die Werte, welche zu den höheren Konzentrationen gehören viel geringere Konzentrationen Aufweisen, als jene der schwachen Verdünnungen.
Dies lässt sich damit erklären, dass der Bradford Assay nur innerhalb eines bestimmten linearen Bereichs zuverlässige Ergebnisse liefert.
Dieser liegt in der Regel unterhalb einer Konzentration von $120 \frac{\mu g}{ml}$, ein Vergleich der Messwerte mit den theoretischen Konzentrationen ist dabei Hilfreich.







